臺灣高等法院臺南分院刑事判決　　　　 96年度上易字第344號
上　訴　人
即　被　告　甲○○
選任辯護人　劉志律師
上列上訴人因竊盜等案件，不服臺灣雲林地方法院95年度易字第
463號中華民國96年3月26日第一審判決（起訴案號：臺灣雲林地
方法院檢察署95年度偵字第2072號），提起上訴，本院判決如下
：
    主  文
原判決撤銷。
甲○○連續故買贓物，處有期徒刑陸月，如易科罰金，以銀元
佰元即新臺幣玖佰元折算壹日。減為有期徒刑參月，如易科罰金
，以銀元佰元即新臺幣玖佰元折算壹日。
    事  實
一、甲○○在雲林縣崙背鄉○○村○○路陽明巷15號經營應科舊
    貨商，明知陳信正與李歸有（所涉竊盜罪部分均由原審另行
    判決）前來兜售之紡織用鋁管800支、紡織機械配件10個、
    紡織齒輪箱2個、紡織配件模具2組、皮帶輪1個，均係來源
    不明之贓物（上開物品均為乙○○所有，分別於民國95年2
    月23日、95年2月24日，在雲林縣崙背鄉○○村○○路「明
    生幼稚園」旁倉庫失竊），竟基於故買贓物之概括犯意，先
    於95年2月23日下午7時3分許，以紡織用鋁管800支，共新臺
    幣（下同）3,000元之價格，予以故買；又於95年2月24日下
    午4時47分許，以紡織機械配件10個、紡織齒輪箱2個、紡織
    配件模具2組、皮帶輪1個等物，共3,000元之價格，再予故
    買。嗣於95年2月28日，乙○○會同員警在其所經營之應科
    舊貨商發現失竊之上開物品，始悉上情。
二、案經雲林縣警察局西螺分局報告臺灣雲林地方法院檢察署檢
    察官偵查起訴。
    理  由
一、按被告以外之人於審判外之陳述，經當事人於審判程序同意
    作為證據，法院審酌該言詞陳述或書面陳述作成時之情況，
    認為適當者，亦得為證據。當事人、代理人或辯護人於法院
    調查證據時，知有刑事訴訟法第159條第1項不得為證據之情
    形，而未於言詞辯論終結前聲明異議，視為有前項之同意，
    刑事訴訟法第159條之5定有明文。查被告甲○○除對於證人
    陳信正於偵查中因未具結所為之陳述，無證據能力外，其他
    證人李歸有、乙○○等人於警詢、偵查中之陳述，為審判外
    之陳述而屬傳聞證據、被告及公訴人於偵、審中提出及偵、
    審中所調取函查之各項具傳聞性質之證據資料，公訴人、被
    告甲○○於本院審判程序中對於前述證人於警詢、偵查中之
    證述及其他相關具傳聞性質之證據資料之證據能力，均沒有
    意見，且迄於言詞辯論終結前亦未聲明異議。本院審酌上開
    證人於警詢、偵查中在檢察官面前陳述及各項證據資料作成
    之情況，核無違法取證或其他瑕疪，且為證明本件犯罪事實
    所必要之重要關係事項，認為以之作為證據為適當，上開證
    人於警詢、偵查中所為審判外之陳述及其他相關證據資料，
    自得採為證據。
二、訊據被告甲○○對其有於上開時、地，向陳信正、李歸有以
    前開價格購買紡織用鋁管800支、紡織機械配件10個、紡織
    齒輪箱2個、紡織配件模具2組、皮帶輪1個等情固坦承不諱
    ，惟矢口否認有何故買贓物犯行，辯稱：我不知道那些是贓
    物，當時我有問他們是不是在明生幼稚園旁載的，他說不是
    ，是他虎尾朋友給他的，叫他拿出來賣的，且他的車子有他
    們大明鮮花店的字，我知道開車的人是誰，才會收的云云。
三、惟查：
    (一)上開紡織用鋁管、紡織機械配件、紡織齒輪箱、紡織配件
      模具、皮帶輪等物品，均係乙○○所有，分別於95年2月
      23日、95年2月24日，在雲林縣崙背鄉○○村○○路「明
      生幼稚園」旁倉庫遭陳信正、李歸有竊走之物，業據證人
      即被害人乙○○於警詢、證人即行竊上開物品之李歸有、
      陳信正於原審審理時證述明確，並有贓物認領保管單、照
      片10張在卷可稽，足認上開物品，確屬贓物無疑。
    (二)而陳信正有駕駛漆有「大明鮮花店」文字、車牌號碼為M4
      -3916號之自小貨車，搭載李歸有，於95年2月23日下午7
      時3分許，載運紡織用鋁管；於95年2月24日下午4時47分
      許，載運紡織機械配件、紡織齒輪箱、紡織配件模具、皮
      帶輪等物，前往被告所經營之應科舊貨商兜售，被告各以
      3,000元之價格，連續2次向陳信正、李歸有購入前開物品
      ，亦據被告坦認不諱，核與證人李歸有、陳信正證述之情
      節相符，並有照片10張在卷足憑，被告確有於上開時、地
      ，連續2次購入上開物品之事實，亦堪認定。
    (三)被告雖否認知悉上開物品為贓物，並以前揭情詞置辯。惟
      上開物品，均係紡織機零件及用品，均屬有用之物，紡織
      用鋁管有用袋子包裝，外觀仍然新穎，馬達也像是新的，
      已據證人李歸有、乙○○證述明確，並有卷附照片可佐，
      而被告既知悉陳信正係經營花店之人，見陳信正偕同其不
      認識之李歸有前往兜售此類紡織零件及物品，且鋁管數量
      多達800支，紡織機械配件亦多達10個，此外，尚有紡織
      齒輪箱、紡織配件模具、皮帶輪等物，顯然為紡織工廠才
      有之物，且上開物品既有部分仍然新穎，自非屬工廠拆掉
      不要之物，況證人李歸有於原審審理時並證稱：最後1次
      的時候，被告本來是不要收，後來還是有收，他說收最後
      1次了等語，足認被告已認知陳信正、李歸有所出售之上
      開物品，其正當性有疑。況被告自承此類紡織用物品很少
      人在做，在崙背鄉只有明生幼稚園旁那邊有在做，且與那
      裏的老闆相識，被告知悉陳信正之職業與紡織無關，竟與
      李歸有持有上開罕見之紡織機零件用品等物，已與社會常
      情不合。再者，被告前於80年間、86年間已曾2次因贓物
      罪，經法院判處有罪確定，於92年間亦同樣因贓物罪經檢
      察官聲請簡易判決處刑，有被告臺灣高等法院被告前案紀
      錄表在卷可參，則被告有此前車之鑑，為避免再次觸法，
      對於其所收購之物品來源理應會特別注意，被告見陳信正
      與李歸有所持上開數量不少且罕見之紡織機零件用品前往
      兜售，應有贓物之認識，自無可疑。綜上所述，被告明知
      陳信正、李歸有所出售之上開物品均屬來源不明之贓物而
      仍予以故買之事實，已堪認定，被告上開所辯，顯係卸責
      之詞，委無足採。本件事證明確，被告犯行堪以認定，應
      依法論科。
四、按行為後法律有變更者，應將行為時之法律與裁判時之法律
    比較適用最有利於行為人之法律；又新舊刑法關於刑之規定
    ，雖同採從輕主義，惟比較時仍應就罪刑有關之共犯、未遂
    犯、想像競合犯、牽連犯、連續犯、結合犯，以及累犯加重
    、自首減輕暨其他法定加減原因與加減例等一切情形，綜其
    全部罪刑之結果而為比較，再適用有利於行為人之法律處斷
    ，而不得一部割裂分別適用不同之新舊法（最高法院24年上
    字第4634號判例意旨、95年5月23日刑事庭第8次會議決議參
    照）。本件被告行為後，刑法已於94年1月7日修正，94年2
    月2日公布，並於95年7月1日施行，其中：(一)刑法第349條第
    2項之罰金法定刑規定得科或併科銀元1,000元以下罰金，依
    罰金罰鍰提高標準條例第1條前段規定之提高倍數10倍，及
    修正前刑法第33條第5款規定之罰金最低額1元計算，本罪之
    罰金刑最高為銀元10,000元即新臺幣30,000元，最低額為銀
    元1元即新臺幣3元。而依修正後刑法施行法增訂第1條之1之
    規定及修正後刑法第33條第5款規定罰金為新臺幣1,000元以
    上計算，該罪所得科處之罰金刑最高為新臺幣30,000元，最
    低為新臺幣1,000元。比較修正前後之本罪之罰金法定刑最
    低額，修正後之規定並未較有利於被告；(二)刑法第56條連續
    犯之規定，業已刪除，此刪除雖非犯罪構成要件之變更，但
    顯已影響行為人刑罰之法律效果，自屬法律有變更，比較新
    舊法結果，以適用修正前刑法連續犯之規定論以1罪，對被
    告較為有利；(三)修正前刑法第41條第1項前段規定：「犯最
    重本刑為5年以下有期徒刑以下之刑之罪，而受6個月以下有
    期徒刑或拘役之宣告，因身體、教育、職業、家庭之關係或
    其他正當事由，執行顯有困難者，得以1元以上3元以下折算
    1日，易科罰金。」，被告行為時之易科罰金折算標準，依
    罰金罰鍰提高標準條例第2條（現已刪除）規定，係就其原
    定數額提高100倍折算1日，則本件被告行為時之易科罰金折
    算標準，應以銀元300元即新臺幣900元折算1日。被告行為
    後，刑法第41條第1項前段修正為：「犯最重本刑為5年以下
    有期徒刑以下之刑之罪，而受6個月以下有期徒刑或拘役之
    宣告者，得以新臺幣1,000元、2,000元或3,000元折算1日，
    易科罰金。」，比較修正前後之易科罰金折算標準，修正後
    之規定並未較有利於被告。綜上全部罪刑之結果而為比較，
    以修正前之刑法較有利於被告，應一體適用修正前之刑法規
    定論處。
五、核被告甲○○所為，係犯刑法第349條第2項之故買贓物罪。
    被告前後2次故買贓物犯行，時間緊接，所犯係犯罪構成要
    件相同之罪，顯係基於概括犯意反覆為之，為連續犯，應依
    修正前刑法第56條之規定以一罪論，並加重其刑。按中華民
    國九十六年罪犯減刑條例業經立法院於96年6月15日三讀通
    過，並定於96年7月16日施行。而犯罪在中華民國96年4月24
    日以前者，除本條例另有規定外，依下列規定減刑：一、死
    刑減為無期徒刑。二、無期徒刑減為有期徒刑二十年。三、
    有期徒刑、拘役或罰金，減其刑或金額二分之一。中華民國
    九十六年罪犯減刑條例第2條第1項定有明文。經查，被告甲
    ○○於95年2月23日、同年月24日所犯本件刑法第349條第2
    項之故買贓物罪，其犯罪時間，在中華民國96年4月24日以
    前，所犯上開之罪，復無不得減刑之例外情形，自合於上開
    條例第2條第1項第3款之規定，應予減刑。
六、原審以被告之犯行，事證明確，予以論罪科刑，固非無見。
    惟查：原判決宣示後，中華民國九十六年罪犯減刑條例業經
    立法院於96年6月15日三讀通過，並自96年7月16日施行，原
    審未及引用該條例之規定，就被告之宣告刑予以減刑，自有
    未恰。雖被告上訴意旨，否認犯罪，固不足取，惟原判決既
    上開可議之處，自應由本院予以撤銷改判。爰審酌被告前已
    有贓物前科，仍不知悔改，再為故買贓物犯行，所為除造成
    財產犯罪追緝困難外，更因便利盜者銷贓，而間接助長竊盜
    風氣，危害社會秩序匪淺，及其犯後否認犯行、教育程度為
    國小畢業等一切情狀，量處有期徒刑六月，減為有期徒刑三
    月，並諭知易科罰金之折算標準。
據上論結，應依刑事訴訟法第369條第1項前段、第364條、第299
條第1項前段、刑法第2條第1項前段、第349條第2項，修正前刑
法第56條、第41條第1項前段，刑法施行法第1條之1第1項、第2
項前段，廢止前罰金罰鍰提高標準條例第2條，中華民國九十六
年罪犯減刑條例第2條第1項第3款、第7條、第9條，判決如主文
。
本案經檢察官劉得鉦到庭執行職務。
中　　華　　民　　國　　96　　年　　8　　月　　7　　日
                  刑事第六庭  審判長法　官  蔡崇義
                                    法　官  董武全
                                    法　官  曾文欣
以上正本證明與原本無異。
不得上訴。
　　　　　　　　　　　　　　　　　　書記官  李育儒
中　　華　　民　　國　　96　　年　　8 　　月　　9 　　日
附錄：本判決論罪科刑法條
中華民國刑法第349條（普通贓物罪）
收受贓物者，處3年以下有期徒刑、拘役或5百元以下罰金。搬運
、寄藏、故買贓物或為牙保者，處5年以下有期徒刑、拘役或科
或併科1千元以下罰金。
